【裁判字號】    96,訴,4251
【裁判日期】    970218
【裁判案由】    毒品危害防制條例
【裁判全文】
臺灣板橋地方法院刑事判決              96年度訴字第4251號
公  訴  人  臺灣板橋地方法院檢察署檢察官
被      告  甲○○
上列被告因違反毒品危害防制條例案件，經檢察官提起公訴（九
十六年度毒偵字第八一三九號），本院依簡式審判程序判決如下
：
    主  文
甲○○施用第一級毒品，累犯，處有期徒刑玖月；又施用第二級
毒品，累犯，處有期徒刑陸月。應執行有期徒刑壹年壹月。
    事  實
一、甲○○前曾因於民國八十七年間施用第二級毒品案件，經本
    院以八十七年度易字第二五一三號裁定送觀察、勒戒後，因
    認有繼續施用毒品之傾向，再經本院裁定令入戒治處所施以
    強制戒治一年，嗣因戒治成效良好，復經本院裁定停止戒治
    ，所餘戒治期間付保護管束，於八十八年三月十五日停止戒
    治出所，於八十八年十月十六日保護管束期滿執行完畢，並
    經本院於八十八年十二月十四日以八十七年度易字第二五一
    三號判決免刑確定；再因於九十一年間施用第一、二級毒品
    案件，經本院以九十一年度毒聲字第三七六０號裁定令入戒
    治處所施以強制戒治一年，於九十二年四月十七日入所戒治
    ，於九十三年一月九日因毒品危害防制條例修正施行而釋放
    出所，另並經檢察官提起公訴，經本院以九十二年度訴字第
    一七二九號分別判處有期徒刑八月、六月，應執行有期徒刑
    一年確定；復於九十三年間因偽造文書案件，經臺灣宜蘭地
    方法院以九十三年度訴字第一０四號判處有期徒刑六月確定
    ，又於同年間因違反槍砲彈藥刀械管制條例，經同上法院以
    九十三年度訴字第二九四號判處有期徒刑一年四月，併科罰
    金新臺幣五萬元確定，上開四罪經同上法院以九十三年度聲
    字第六九一號裁定定應執執行刑為有期徒刑二年八月確定，
    於九十五年三月三日假釋出監付保護管束，於九十五年六月
    十六日假釋期滿執行完畢（以上犯罪在本案構成累犯）；復
    因於九十五年十一月二十三日、九十六年三月六日分別施用
    第一、二級毒品案件，經本院以九十六年度訴字第七四０號
    、第一二０八號分別判處有期徒刑一年、一年，減為有期徒
    刑六月、六月，應執行有期徒刑十月（尚未確定）。詎甲○
    ○猶不知悔改，復基於施用第一級毒品海洛因之犯意及第二
    級毒品甲基安非他命之犯意，於九十六年八月二十七日某時
    ，在臺北縣永和市○○路某網咖店廁所內，先後以將海洛因
    摻水置入針筒內注入體內之方式，施用第一級毒品海洛因一
    次；另以將甲基安非他命置於錫箔紙上燒烤加熱產生煙霧之
    方式，施用第二級毒品甲基安非他命一次。嗣為警於同日八
    時四十分許，依法持搜索票至其在臺北縣永和市○○路三０
    五巷二弄二七號四樓住處執行搜索（未發現應行扣押物），
    於警詢時經警採集其尿液檢體送請檢驗結果，始悉上情。
二、案經臺北市政府警察局內湖分局報告臺灣板橋地方法院檢察
    署檢察官偵查起訴。
    理  由
一、本院於準備程序進行中，被告甲○○就被訴事實為有罪之陳
    述，經告知被告簡式審判程序之旨，並聽取公訴人及被告之
    意見後，裁定進行簡式審判程序。
二、前揭事實，業據被告在本院審理時坦承不諱，且被告經警查
    獲後所採集之尿液，經送請檢驗之結果，確呈嗎啡陽性反應
    及甲基安非他命類陽性反應，有臺灣尖端先進生技醫藥股份
    有限公司九十六年九月七日出具之濫用藥物檢驗報告一份附
    卷可稽。是堪認被告自白施用第一級毒品海洛因及第二級毒
    品甲基安非他命應與事實相符。再按，毒品危害防制條例於
    九十二年七月九日修正公布，自九十三年一月九日施行，其
    中第二十條、第二十三條將施用毒品之刑事處遇程序，區分
    為「初犯」及「五年內再犯」、「五年後再犯」。依其立法
    理由之說明：「初犯」，經觀察、勒戒或強制戒治後，應為
    不起訴處分或不付審理之裁定；經觀察、勒戒或強制戒治執
    行完畢釋放後，「五年內再犯」者，因其再犯率甚高，原實
    施之觀察、勒戒及強制戒治既已無法收其實效，爰依法追訴
    或裁定交付審理。至於經觀察、勒戒或強制戒治執行完畢釋
    放後，「五年後再犯」者，前所實施之觀察、勒戒或強制戒
    治已足以遮斷其施用毒品之毒癮，為期自新及協助其斷除毒
    癮，仍適用「初犯」規定，先經觀察、勒戒或強制戒治之程
    序。從而依修正後之規定，僅限於「初犯」及「五年後再犯
    」二種情形，始應先經觀察、勒戒或強制戒治程序。倘被告
    於五年內已再犯，經依法追訴處罰，縱其第三次（或第三次
    以上）再度施用毒品之時間，在初犯經觀察、勒戒或強制戒
    治執行完畢釋放五年以後，已不合於「五年後再犯」之規定
    ，且因已於「五年內再犯」，顯見其再犯率甚高，原實施觀
    察、勒戒或強制戒治，已無法收其實效，即應依該條例第十
    條處罰，此有最高法院九十五年度第七次刑事庭會議決議可
    資參照。查被告前曾因於八十七年間施用第二級毒品案件，
    經本院以八十七年度易字第二五一三號裁定送觀察、勒戒後
    ，因認有繼續施用毒品之傾向，再經本院裁定令入戒治處所
    施以強制戒治一年，嗣因戒治成效良好，復經本院裁定停止
    戒治，所餘戒治期間付保護管束，於八十八年三月十五日停
    止戒治出所，於八十八年十月十六日保護管束期滿執行完畢
    ，並經本院於八十八年十二月十四日以八十七年度易字第二
    五一三號判決免刑確定；再因於九十一年間施用第一、二級
    毒品案件，經本院以九十一年度毒聲字第三七六０號裁定令
    入戒治處所施以強制戒治一年，於九十二年四月十七日入所
    戒治，於九十三年一月九日因毒品危害防制條例修正施行而
    釋放出所，另並經檢察官提起公訴，經本院以九十二年度訴
    字第一七二九號分別判處有期徒刑八月、六月，應執行有期
    徒刑一年確定；復因於九十五年十一月二十三日、九十六年
    三月六日分別施用第一、二級毒品案件，經本院以九十六年
    度訴字第七四０號、第一二０八號分別判處有期徒刑一年、
    一年，減為有期徒刑六月、六月，應執行有期徒刑十月（尚
    未確定），有臺灣高等法院被告前案紀錄表一份附卷可稽，
    參諸前開說明，被告復於九十六年八月二十七日施用第一級
    毒品海洛因及第二級毒品甲基安非他命，雖係在前開強制戒
    治執行完畢釋放後五年以後，然因其前已於五年內再犯，經
    依法追訴處罰，顯見其再犯率甚高，已不合於「五年後再犯
    」之規定，原實施之強制戒治，已無法收其實效，而無五年
    戒斷期之存在，自無再經觀察、勒戒及強制戒治之必要，而
    應逕行追訴處罰。是本件事證明確，其犯行堪予認定，應予
    依法論科。
三、按海洛因、甲基安非他命分別係屬毒品危害防制條例第二條
    第二項第一款、第二款所規定之第一級、第二級毒品，被告
    持有海洛因、甲基安非他命之低度行為，應分別為施用海洛
    因、甲基安非他命之高度行為所吸收，不另論罪，核被告所
    為，係犯毒品危害防制條例第十條第一項、第二項之施用第
    一級、第二級毒品罪。被告所犯上開二罪間，犯意各別，構
    成要件互異，應予分論併罰。末查，被告前受有如事實欄第
    一項所記載之犯罪科刑及執行情形，有臺灣高等法院被告前
    案紀錄表一份在卷可按，其受有期徒刑執行完畢後，五年以
    內故意再犯本件有期徒刑以上之罪，為累犯，應依刑法第四
    十七條第一項之規定加重其刑。爰審酌被告前已因施用毒品
    經強制戒治後而獲免刑之寬典，復因施用毒品而多次負有刑
    責，猶應知所惕勵，對於施用毒品之違法性及可罰性，應有
    明確而強烈之認識，詎其不知悛悔，復行施用海洛因及甲基
    安非他命，戕害自己身心健康，兼衡其智識程度、犯罪動機
    、目的、及犯罪後自承施用毒品犯行等一切情狀，分別量處
    如主文所示之刑，並定其應執行刑。
據上論斷，應依刑事訴訟法第二百七十三條之一第一項、第二百
九十九條第一項前段，毒品危害防制條例第十條第一項、第二項
，刑法第十一條前段、第四十七條第一項、第五十一條第五款，
判決如主文。
本案經檢察官顏妃琇到庭執行職務。
中    華    民    國    97    年    2     月    18    日
                    刑事第八庭  法  官  王士珮
以上正本證明與原本無異
如不服本判決應於送達後10日內向本院提出上訴狀。
                                書記官  郭晉良
中    華    民    國    97    年    2     月    18    日
附錄本案論罪科刑法條全文：
毒品危害防制條例第十條
施用第一級毒品者，處六月以上五年以下有期徒刑。
施用第二級毒品者，處三年以下有期徒刑。


司法院資訊處製作；財團法人民間司法改革基金會備份。
